臺灣臺中地方法院刑事判決　　　　　　　　　　　　九十三年度易字第一四三號
　　公　訴　人　臺灣臺中地方法院檢察署檢察官
　　被　　　告　丙○○
右列被告因傷害案件，經檢察官提起公訴（九十二年度偵字第二一九八二號），本院
判決如左：
    主  文
丙○○共同傷害人之身體，處有期徒刑伍月，如易科罰金，以佰元折算壹日。
    事  實
一、緣乙○○於民國九十二年十月三日上午八時許，騎機車搭載其妻戊○○至臺中市
    東區○○○路與旱溪街口早餐店吃早餐，因乙○○停放機車不慎撞倒丙○○之友
    人甲○○停放於路旁之腳踏車，甲○○與乙○○理論後，不悅地牽腳踏車離開現
    場後約數分鐘，丙○○先步行至該處詢問「是誰撞倒腳踏車」等類似言語，嗣後
    甲○○夥同另一姓名不詳年紀較輕之成年男子駕駛車牌號碼ＺＬ－八四五一號自
    小客車回到該處，甲○○指著乙○○說「就是他」之後，丙○○、甲○○及該姓
    名不詳之男子竟共同基於傷害之犯意聯絡，由丙○○手拿木棍看守乙○○之妻戊○○，並助勢稱「給他死」等語，甲○○及該姓名不詳之男子則持木棍共同毆打
    乙○○，致乙○○受有右側頭皮撕裂傷、右季肋區擦挫傷等傷害，經乙○○報警
    依該車牌號碼循線查獲。
二、案經乙○○訴由臺中市警察局第三分局報請臺灣臺中地方法院檢察署檢察官偵查
    起訴。
    理  由
一、訊據被告丙○○固坦承有於右揭時、地駕駛車牌號碼ＺＬ─八四五一號自用小客
    車行經上址，見證人乙○○撞倒停放於路邊之腳踏車之事實，惟矢口否認有夥同
    證人甲○○等人共同毆打證人乙○○之情事，辯稱：當天伊開車載伊兒子邱建盛
    路過該處，遠遠看到乙○○騎機車撞到騎腳踏車之殘障人士，乙○○還在那邊大
    聲辱罵、用腳踹對方，說他是警察，因為塞車，伊停留一下子，伊及伊兒子都沒
    有下車，伊兒子當時在睡覺，後來伊就離開了，以後的事伊不清楚，伊未找人毆
    打乙○○，亦未持木棍云云。
二、惟查：
（一）證人乙○○於本院審理時結證稱：九十二年十月三日早上，伊與伊太太戊○○
      騎機車到東區○○○路與旱溪街口那邊吃早餐，伊騎到早餐店，剛好那邊發生
      機車跟腳踏車擦撞的車禍，伊是救難隊成員，就去關心一下，伊將機車騎到肇
      事現場旁邊停放，停車時碰倒了旁邊的腳踏車，一個中年的男子很兇，走過來
      要找伊理論，伊就跟該中年男子說伊不是故意的，向該男子說對不起，後來伊
      就跟伊太太去吃麵，沒有幾分鐘，被告從復興路那邊的跳蚤市○○路過來，就
      說「誰撞到我的腳踏車」，後來有一部黑色或深藍色轎車開過來，有一個年輕
      人下車，之前跟伊理論的那個中年男子，也從車上下來，指著伊說「就是他」
      ，伊坐著吃麵，那年輕人就拿棍子一棒打過來，伊拿椅子防備，第二下就打到
      伊的頭部，伊太太就說不要打，被告就去車上拿一支木棍，看著伊太太，說「
      這個女的給我」，還跟那兩個男的說「給他死」，那年輕人就繼續打伊，伊就
      閃躲跑到店裡面，伊一共被打了好幾下，後來那部過來處理交通事故的救護車
      就一起送伊到醫院，那部救護車是伊吃麵時就來了，伊被送到救護車上時，被
      告他們還在那邊；偵查中有把被告的家人找來給伊指認，伊只認得被告，因為
      是有人記下車號，請被告到派出所，伊去派出所指認被告，是被告毆打伊沒有
      錯；伊指認時，被告的長相、體型、聲音都符合；當時是伊拜託救護車上幫伊
      擦藥的人記下車號，幫伊擦藥的人在救護車上就可以看到被告他們那部車的車
      號，在救護車車外他們幫伊止血時，伊請他們幫伊記下車號，後來那張紙伊有
      交給警察，警察後來有去醫院，因為伊請現場的人幫伊報警，去處理車禍的員
      警就去醫院問伊跟車禍受傷的那個人，伊就把記有車號的紙條交給警察去查，
      警察查到了，就叫伊去指認，伊就指認就是被告，伊不會認錯；後來伊才知道
      被告住在那附近，因為伊住院期間，伊太太有去附近找，有找到那部車，有看
      到當初打伊的年輕人開那部車，所以就跟警察講，那部車在哪個巷子，警察才
      去找等語（見本院卷第九十、九一頁），就其如何遭被告夥同一中年男子、另
      一年紀較輕之男子共同毆打，致其受有前開傷害，證述甚詳。
（二）證人戊○○於本院審理時亦結證稱：九十二年十月三日早上約八點多，伊跟伊
      先生乙○○去復興東路與旱溪街口的早餐店，伊先生騎機車帶伊去吃麵，當時
      有發生車禍，有輛腳踏車放在車禍現場旁邊，伊先生要去看車禍現場，要停機
      車時，碰到被告的腳踏車，才被被告他們打，車禍在路中央，腳踏車放在車禍
      現場與麵攤中間，伊先生碰倒腳踏車後，一個身體比較矮的人就質問說，「為
      何弄倒我的腳踏車」，伊先生跟他說不好意思，後來那個人就騎腳踏車離開，
      然後被告就從跳蚤市場那邊步行過來，說是誰撞到人，或者撞到腳踏車，隔一
      會兒就有兩個人開車過來，其中一個就是腳踏車被弄倒的那個人，另外一個是
      年輕人，其中腳踏車被撞到那個就說「就是這個人」，就開始拿木棍打人，三
      個人都有拿木棍，每個人拿一支，被告說「給他（乙○○）死」，伊先生被打
      時，跑到麵攤裡面，後來救護車來載車禍受傷的人，就請救護車順便載伊先生
      去醫院，要抬到救護車時，被告他們還要打伊先生，當時伊跟伊先生、還有車
      禍受傷的人坐在救護車後面，一起去省立臺中醫院，當時是路邊的人抄下被告
      他們的車號，拿給麵攤的老闆，後來伊才去跟麵攤的老闆拿，才查到被告，後
      來伊有跟伊先生去派出所指認被告，是被告沒錯，其餘那兩個人伊不認識，在
      派出所另外指認的人，也不是案發時在場的人；伊後來有探聽被告在跳蚤市場
      ，被告在那邊賣東西，附近的人告訴伊，被告也住在那邊，伊也有找到那部車
      ，大概在案發後三、四天，伊在路上看到那部車，伊雖然有把車號給警方，可
      是警方沒有查出來，伊發現那部車，就去報警，那天晚上警察就通知伊；毆打
      伊先生之兩人，一個四十幾歲、一個二十幾歲，兩個都有拿木棍打伊先生，伊
      先生被打的時候，伊躲在伊先生的後面，用手止住伊先生頭上的血，當時伊怕
      死了，伊先生被打時，被告站在旁邊喊「給他死」，並持木棍對著伊說「這個
      女的交給我」等語（見本院卷第九四至九七頁）。復經本院當庭請證人戊○○
      指認證人甲○○，證人戊○○證稱：確實是證人甲○○打伊先生，打伊先生的
      中年人形體伊還記得，伊亦認得該人之臉，當時伊站在旁邊，伊看得很清楚，
      因為伊先生被打，所以沒有辦法像伊看得那麼清楚等語（見本院卷第一二八頁
      ）。
（三）按告訴人、證人之陳述有部分前後不符，或相互間有所歧異時，究竟何者為可
      採，法院仍得本其自由心證予以斟酌，非謂一有不符或矛盾，即應認其全部均
      為不可採信；尤其關於行為動機、手段及結果等之細節方面，告訴人之指陳，
      難免故予誇大，證人之證言，有時亦有予渲染之可能；然其基本事實之陳述，
      若果與真實性無礙時，則仍非不得予以採信（最高法院七十四年台上字第一五
      九九號判例參照）。查證人戊○○就何人記下被告所駕駛車輛之車號及證人乙○○遭毆打之部分情節，與證人乙○○之證述雖有歧異，然其二人就證人乙○○如何不慎撞倒停於路邊之腳踏車，嗣其與證人乙○○於早餐店吃麵時，被告
      先行步行過來詢問何人撞到腳踏車之類之言語，一名中年男子夥同一年紀較輕
      之不詳姓名男子駕車前來，該中年男子下車後指著證人乙○○說「就是他」，
      旋該年紀較輕之男子即持木棍敺打證人乙○○之頭部，被告於旁邊持木棍看住
      證人戊○○，並出言「給他死」，嗣證人乙○○由救護車送到醫院救治，警方
      憑被告所駕駛車輛之車號循線查獲被告等情，與證人乙○○之證述情節相符。
      參以證人即早餐店老闆庚○○○於警詢時證稱：伊當時正在觀看一件車禍案件
      ，隱隱約約看見一名男子出手正在打在攤架旁吃麵的先生（即告訴人），告訴
      人隨即與車禍案件受傷之人由救護車載走等語，足認當日證人乙○○確實遭打
      傷並送往醫院救治。被告於偵查中供稱：伊不認識乙○○，亦無仇恨等語（見
      偵查卷第五一頁），且於偵查中，檢察官傳訊被告之子邱建盛及於本院審理時
      ，本院傳訊被告之子己○○、被告之友人甲○○供證人乙○○指認，證人乙○○均未肯認該三人有參與毆打（見偵查卷第七五頁，本院卷第一二三、一二八
      頁），顯見證人乙○○之指認審慎而嚴謹，其既與被告並無何嫌隙，又係由警
      方追查被告所駕駛車輛之車號而通知被告到案，衡諸常情，應無攀誣被告之理
      ，是其與證人戊○○前開證述應可採信。
（四）被告於偵查中先則供稱：案發時伊人在通霄，怎會在臺中云云，嗣經檢察官當
      庭提示被告於警詢時其坦承案發時有駕車行經該處等情之筆錄要旨，被告旋即
      改稱：伊當時去樂業路買舊貨要去干城賣，當時伊與伊兒子在一起，經過該處
      ，看到有人騎機車撞到一個殘障人士，撞到的人很兇，他說他是警察，但伊不
      確定是乙○○，伊是路過那邊停下來看等語（見偵查卷第五一頁），供述前後
      不一。又證人即被告之子邱建盛於偵查中結證稱：當時伊只有與伊母親開車經
      過旱溪街與復興東路路口，因為伊家住樂業路，要去附近的跳蚤市場，經過該
      處時伊母親有停車，下車約半小時，伊留在車上睡覺，伊不知道發生何事，當
      時伊等是要由樂業路要到跳蚤市場買東西，伊坐在駕駛座正後方，莫氏兄弟都
      住在桃園，臺中只有伊跟伊母親住等語（見偵查卷第七四頁），足證被告於本
      院審理時供稱：當時伊未下車；樂業路那邊沒有地方住，伊也沒有在那邊住過
      云云，顯係不實。再者，證人甲○○於本院審理時結證稱：案發時伊不在臺中
      ，亦未與被告共同毆打證人乙○○云云。惟證人甲○○即係案發當時所停放之
      腳踏車遭證人乙○○不慎撞倒之人，嗣其夥同被告等人共同毆打證人乙○○等
      情，業據證人戊○○於本院審理時當庭指認無誤，且證人乙○○於本院審理時
      結證稱：伊撞到腳踏車的那個中年人走路也是一跛一跛的，且形體跟證人甲○○很像，身高一模一樣，但伊不確定等語（見本院卷第一二八頁），雖未能肯
      認係遭證人甲○○毆打，惟其於偵查中陳稱：牽腳踏車之人身高不到一百六十
      公分，沒有戴眼鏡，不算胖，約四十多歲等語（見偵查卷第五一頁），而證人
      甲○○係四十七年二月二十六日出生，身高一百六十公分，此據其於本院審理
      時供稱在卷（見本院卷第一二四、一二八頁），其於案發時為四十五歲，身高
      與證人乙○○於偵查中所述相差無幾，當時證人乙○○並未見過證人甲○○，
      自無設詞誣陷之可能，再參以證人甲○○及被告於本院審理時均稱其二人為朋
      友，住於同一門牌，是證人甲○○確係案發時所停放之腳踏車遭證人乙○○不
      慎撞倒，嗣夥同被告等人共同毆打證人乙○○之該中年男子無誤，證人甲○○
      前開證述顯係不實，自無法據以為有利於被告之認定。
（五）此外，並有血衣照片二張、行政院衛生署臺中醫院所出具之診斷證明書一份、
      證人乙○○頭部及身體受傷之照片各一張、現場圖一份、被告所駕駛其夫邱吉
      城所有車號ＺＬ─八四五一號自小客車車籍作業系統查詢認可資料一份（該車
      顏色為藍色）在卷可稽（見偵查卷第十二至十四頁、二一頁）。綜上所述，被
      告所辯要屬卸責飾詞，不足採信，本件事證明確，被告犯行堪以認定。
三、核被告所為，係犯刑法第二百七十七條第一項之傷害罪。被告與證人甲○○及該
    年紀較輕不詳姓名之成年人間就上開犯行，有犯意之聯絡及行為之分擔，為共同
    正犯。爰審酌被告有傷害罪之前科，有臺灣高等法院被告全國前案紀錄表在卷可
    憑，其僅因證人乙○○不慎撞倒證人甲○○所停放之腳踏車，即夥同證人萬枝等
    人毆打證人乙○○，致證人乙○○受有前揭傷害，證人乙○○所受傷勢不輕及被
    告犯後否認所犯，未彌補證人乙○○所受之損害等一切情狀，量處如主文所示之
    刑，並諭知易科罰金之折算標準。
據上論斷，應依刑事訴訟法第二百九十九條第一項前段，刑法二十八條、第二百七十
七條第一項、第四十一條第一項前段，罰金罰鍰提高標準條例第一條前段、第二條，
判決如主文。
本案經檢察官丁○○到庭執行職務。
中      華      民      國    九十三    年    十二    月    三十一    日
                              臺灣臺中地方法院刑事第十四庭
                                  審判長法  官  楊  真  明
                                        法  官  劉  逸  成
                                        法  官  黃  渙  文
右正本證明與原本無異。
如不服本判決，應於送達後十日內向本院提出上訴狀（須附繕本），上訴於臺灣高等
法院臺中分院。
                                        書記官
中      華      民      國    九十三    年     十二     月    三十一    日
附錄論罪科刑法條
中華民國刑法第二百七十七條第一項
傷害人之身體或健康者，處三年以下有期徒刑、拘役或一千元以下罰金。
